【裁判字號】    98,抗,422
【裁判日期】    980925
【裁判案由】    撤銷股東會決議
【裁判全文】
臺灣高等法院臺中分院民事裁定           98年度抗字第422號
抗  告  人  乙○○○
            甲○○
前列二人
共同代理人  鐘登科律師
上列抗告人因與相對人吉律工業股份有限公司間撤銷股東會決議
事件，對於中華民國98年 5月22日臺灣臺中地方法院97年度訴字
第1170號所為裁定提起抗告，本院裁定如下：
    主  文
抗告駁回。
抗告程序費用由抗告人負擔。
    理  由
一、抗告人即原告（下稱原告）於民國97年 9月11日在原審提起
    追加之訴及抗告意旨略以：原告追加起訴請求：(一)先位聲明
    ：被告即相對人（下稱被告）於97年8月9日在台中縣烏日鄉
    ○○路 226巷86號所召開之股東常會決議無效。(二)備位聲明
    ：被告於97年8月9日在台中縣烏日鄉○○路 226巷86號所召
    開之股東常會決議全部應予撤銷」，追加之訴與原起訴部分
    之爭點及訴訟資料均相同。因前開97年 3月21日召開之臨時
    股東會係由不具被告公司監察人身分之訴外人盧朝城所召集
    ，此部分之決議無效，業經原審判決在案，是被告於97年 3
    月21日臨時股東會決議時所選任之董、監事亦無當選資格，
    被告卻罔顧本件尚在訴訟中，再於97年8月9日召開股東常會
    ，作成減資及修改公司章程之決議，是97年8月9日之股東常
    會，實係源於97年3月21日股東會決議而來。申言之，97 年
    8月9日股東常會效力如何，是否無效或得撤銷，與97年3 月
    21日臨時股東會決議之效力如何攸關，意即97年8月9日股東
    常會合法有效，其所選任之董、監事具有當選之資格，則97
    年8月9日股東常會之召集程序即無瑕疵，反之，若97年 3月
    21日臨時股東會決議無效，其所選任之董、監事即不具當選
    資格，則由該等不具當選資格之董、監所召開之97年8月9日
    股東常會，其召集程序即有瑕疵，應屬無效。是本件前後兩
    訴爭點均為「訴外人盧朝成以被告公司監察人身分所召開之
    97年 3月21日臨時股東會，其召集程序是否合法？」，以及
    「訴外人盧朝城是否具有被告公司股東之身分？其是否得以
    股東身分參與97年 3月21日臨時股東會並作成決議？」，是
    前後兩訴，其爭點均相同，且原起訴之訴訟證據資料，與追
    加之訴具有同一性及一體性，可期待得於後訴之審理予以援
    用，且無礙被告之攻擊及訴訟之終結，俾先後兩訴可在同一
    程序中加以解決，以避免重覆審理，能統一解決紛爭，是本
    件自得依民事訴訟法第 255條第1項第2款「請求之基礎事實
    同一」規定，不需經被告同意，即可在前訴審理之，原審駁
    回追加之訴，為無理由，爰請求廢棄原裁定，准為追加之訴
    等語。
二、按訴狀送達後，原告不得將原訴變更或追加他訴，但請求之
    基礎事實同一者，不在此限，民事訴訟法第 255條第1項第2
    款雖有明文。然按「所謂請求之基礎事實同一，係指追加之
    訴與原訴之主要爭點有其共同性，各請求利益之主張在社會
    生活可認為同一或關連，而就原請求之訴訟及證據資料，於
    審理繼續進行在相當程度範圍內具有同一性或一體性，得期
    待於後請求之審理予以利用，俾先後兩請求在同一程序得加
    以解決，避免重覆審理，進而為統一解決紛爭者，即屬之」
    （最高法院95年度台上字第1573號判決意旨參照）。經查，
    抗告人即原告（下稱原告）在原審起訴請求撤銷被告97年 3
    月21日股東會決議，其主張略以：被告於97年 3月21日召開
    之臨時股東常會決議，係由無監察人身分之盧朝城所召集，
    且參與表決之股東之盧素月並非被告公司之股東而參與表決
    ，系爭臨時股東常會未經合法召集、且決議方法亦屬違反法
    令，求為撤銷被告於97年 3月21日召開之臨時股東常會決議
    之判決，嗣變更追加上開聲明為：(一)先位聲明：被告於97年
    3月21日台中市○區○○○街198號所召開之臨時股東常會決
    議無效。(二)備位聲明：被告於97年 3月21日台中市○區○○
    ○街 198號所召開之臨時股東會決議全部應予撤銷。原審以
    原告主張之基礎事實同一，援引證據資料亦相同，無另行調
    查證據之必要，無礙被告之防禦及訴訟之終結為由，准原告
    上開追加變更之訴。嗣原告另於97年 9月11日提起追加之訴
    ，主張被告另於97年8月9日，在台中縣烏日鄉○○路 226巷
    86號召開股東常會，作成減資及修改公司章程之決議，其召
    集程序有瑕疵，應屬無效，並聲明請求判決：「被告於97年
    8月9日在台中縣烏日鄉○○路 226巷86號所召開之股東常會
    決議全部應予撤銷」，嗣於98年 3月30日在原審言詞辯論期
    日變更追加之訴聲明為：「(一)先位聲明：被告於97年8月9日
    在台中縣烏日鄉○○路 226巷86號所召開之股東常會決議無
    效。(二)備位聲明：被告於97年8月9日在台中縣烏日鄉○○路
    226 巷86號所召開之股東常會決議全部應予撤銷」。經查，
    上開97年8月9日在台中縣烏日鄉○○路 226巷86號召開之股
    東常會決議，係本件訴訟起訴後發生之新事實，與本件訴訟
    之起訴基礎事實自非同一，且原告就該部分提出之證據（被
    告公司97年8月9日97年度第 1次股東常會開會通知書、97年
    度第1次股東常會會議事錄、原告委請律師寄發之97年8月13
    、22日律師函、被告公司寄發之存證信函，見原審卷第73-8
    2頁），亦與起訴時所附之證據（被告公司97年3月10日開會
    通知書、被告公司變更登記資料等件，見原審卷第3-26頁。
    另有被告公司96年7月4日股東臨時會開會通知書、96年7 月
    4日製作之資產負債表、97年3月18日製作之資產負債表，見
    原審卷第61-66頁） 不相同，有必須另行調查證據之必要，
    實有礙於被告之防禦及訴訟之終結，且被告亦於97年10月27
    日之民事答辯(三)狀中表明追加部分與原起訴部分並非同一事
    實，不應准許等語（見原審卷第107-109頁） ，上開追加之
    訴，於法尚有未合，自不應准許。原審因而裁定駁回原告97
    年9月11日追加之訴（於98年3月30日變更追加聲明為前述先
    、備位聲明），並在裁定中明因不備訴之追加要件而駁回
    其追加之裁定確定者，原告得依民事訴訟法第258條第2項規
    定於該裁定確定後10日內繳納裁判費，聲請法院就該追加之
    訴為審判等語，核並無不當。抗告意旨再執前詞指摘原審裁
    定不當，求予廢棄，為無理由，應予駁回。
三、依民事訴訟法第495之1第1項、第449條第1項、第95條、第
    78條，裁定如主文。
中    華    民    國    98    年    9     月    25    日
                民事第六庭    審判長法  官  袁再興
                                    法  官  盧江陽
                                    法  官  陳賢慧
以上正本係照原本作成。
再為抗告應以適用法規顯有錯誤為理由。
如提起再抗告者應於裁定送達後10日內向本院提出抗告理由狀（
須按照他造人數附具繕本）並繳納抗告裁判費新臺幣1,000元，
同時委任律師或具有律師資格之關係人為代理人。
                                    書記官  吳麗琴
中    華    民    國    98    年    9     月    25    日
                                                      Ｓ


司法院資訊處製作；財團法人民間司法改革基金會備份。
